臺灣臺南地方法院新市簡易庭民事判決
                                    111年度新簡字第116號
原      告  余佩珊  
被      告  陳雨渲  


上列當事人間請求返還訂金事件，經本院於中華民國111年5月11
日言詞辯論終結，本院判決如下：
    主      文
被告應給付原告新臺幣壹拾萬元，及自民國一百一十年一月十五
日起至清償日止，按週年利率百分之五計算之利息。
原告其餘之訴駁回。
訴訟費用新臺幣貳仟壹佰元，由兩造各負擔新臺幣壹仟零伍拾元
。
本判決原告勝訴部分得假執行。
原告其餘假執行之聲請駁回。
    事實及理由
一、原告起訴主張： 
　㈠兩造因坐落台南市○○區○○段○○段000000地號土地上之預售房
    屋買賣而簽訂「訂金單」，雙方談定價格，被告並收取定金
    新臺幣(下同)10萬元，及口頭承諾於民國110年11月30日之
    前不會賣予第三人。另由簽訂之訂金單約定「如甲方不能履
    約，將賠雙倍違約金」，可知該定金係為成立契約前所交付
    ，用以擔保契約成立之立約定金，故上開「訂金單」應為民
    法第248條定金之誤載。　　
　㈡被告於110年10月31日中午以電話聯絡原告，告知有人出更高
    價，詢問原告是否願意提高出價總額，傍晚被告到原告家中
    再次詢問原告意見，由於被告提出價格太高，原告無法接受
    ，雙方價金並未達到共識，被告遂向原告表示「我對你們很
    抱歉」、「我賠你們違約金」，故被告以第三人出價更高，
    並願意賠付，該意思表示到達原告時契約即已解除。兩造間
    簽訂之買賣契約，無法履約原因係因被告欲將房屋出賣予他
    人，而與原告終止契約，被告為定金當事人，後因第三人出
    價較高而拒不成立契約，自屬可歸責於被告之事由，依據民
    法第249條第3款及臺灣臺北地方法院102年度訴字第5112號
    判決意旨，被告應加倍返還收受之定金20萬元，及依據民法
    第203條、第229條第2項、第233條第1項前段，自收受起訴
    狀繕本送達翌日起至清償日止，按年息百分之5計算之遲延
    利息等語。　　
　㈢被告辯稱兩造於110年10月31日晚上8點在原告住所達成契約
    沒有解除或終止之合意，原告否認。被告當天就已經決定要
    賣別人了，所以我們沒辦法用1,198萬元這個價錢去買。我
    後續追蹤，110年11月2日以電話確認，被告的回覆是已與第
    三人談定，準備向建設公司安排好換約，所以我根本沒有辦
    法購買。最後又說不賣給第三者，那是被告自己的問題，中
    間如果不是被告貪圖高價，也不會有後續這些事情。被告說
    要把房子賣給別人的時候，契約就已經解除。110年11月25
    日之對話，是因為原告一直等不到被告返還訂金及違約金，
    再次向被告詢問，被告答覆已與第三人約定110年11月29日
    至建設公司換約，很快可拿到錢。110年11月30日被告突然
    告知因第三人資金問題，被告不願意等待，反悔想將房屋再
    賣給原告，但原告對系爭房地之購買已無太大意願，與家人
    討論後，想說再議價看看，雙方無共識，故未再重新訂約。
    綜上，兩造間之買賣契約，因被告欲將系爭房地轉賣他人、
    承諾返還訂金及賠償違約金，經原告同意而解除，非如被告
    辯稱係原告違約，請法院明鑑。　　
　㈣聲明：被告經給付原告20萬元，及自起訴狀繕本送達翌日起
    至清償日止，按週年利率百分之5計算之利息；願供擔保。
    請准予假執行。　
二、被告答辯略以：
　㈠否認有違約。原告交付之10萬元不是斡旋金，是訂金。當日
    有約定如果沒有以1,198萬元買賣就是違約。伊在110年10月
    31日上午問原告要不要加價購買，原告表示有考慮加價，雙
    方於同日下午四點約到原告家討論，當天晚上八點在原告家
    決定11月30日前雙方如果願以原簽約價簽約，就沒有違約。
    我說我會考慮，他們有說如果要買的話也需要時間去貸款。
    我在11月30日通知原告願意履約，以1,198萬元買賣，當時
    原告有表示要跟先生討論，並告知我貸款聲請需要兩週時間
    ，我回答好，後來11月30日上午10時37分原告詢問我房價可
    否再便宜10萬，我回答就是照原來的價金買賣，之後我就傳
    訊息通知原告履約，但是原告就沒有回覆。關於原告提出對
    話紀錄我說違約金的事情，我是解釋，11月30前我不願意售
    出的話，是我違約，我會賠償違約金，之後當天雙方下午也
    到原告家討論買賣金額，我們沒有終止契約。 　　　
　㈡依據被告提出之證22、23對話紀錄，原告問假設沒買，可以
    拿回訂金嗎？這句話可以證明，我們110年10月31日晚上約
    定我願意以1,198萬元就沒有違約。110年10月31日當天晚上
    ，我並沒有要賣給別人，我是說我要考慮要出售給誰。如果
    他當天晚上就覺得我們就解約的話，為何會在上開證23的對
    話紀錄問我說，假設我們不買的話，是拿回訂金嗎？我認為
    如果我們雙方是解除契約，對話內容應該不會跟我殺價，也
    不會跟我討論房貸的事情。　　　　　　　 
三、本件經證據調查及辯論，兩造對於下列事實均不爭執：
　㈠兩造於110年10月24日簽立原證一之「訂金單」，及被告當
　　日收受原告交付之10萬元訂金。
  ㈡兩造於110 年10月31日之對話紀錄，被告告知有第三人有意
    願購買，詢問原告是否加價，原告表示加價至1,240萬元，
    被告回覆買方出價至1,320萬元及已收斡旋金10萬元，回覆
    「我對你們很抱歉」、「我賠你們違約金」等內容。
　㈢兩造於110 年11月30日前，針對買賣之事持續溝通，原告有
　　另提出1,188萬元之價格，但被告未接受。兩造最終未於110
　　年11月30日至建設公司完成換約。
  ㈣原告委由律師於110年12月8日寄發原證三之律師函予被告，
    被告於110年12月9日收受該信函，但未依據信函內容給付。
四、本件原告主張兩造簽立原證一之「訂金單」後，被告以第三
    人出價較高為由，於110年10月31日向原告為解除契約之意
    思表示及承諾給付違約金，雙方間買賣契約已終止，且係可
    歸責於被告之事由，故請求被告加倍返還定金。被告否認兩
    造間之不動產買賣契約已終止及有違約情事，辯稱：兩造約
    定在110年11月30日換約，伊在此之前已表示願意以原契約
    價賣給原告，伊並未違約，是原告未履約，拒絕返還定金云
    云。是本件爭執事項厥為：兩造簽訂之買賣契約，於約定換
    約日(即110年11月30日)前是否業已解除？如是，契約終止
    是否為可歸責於被告之事由？及原告依據民法第249條第3款
    ，請求被告加倍返還定金20萬元，是否有理由？經查：
　㈠兩造間之買賣契約是否解除？
　1.按稱買賣者，謂當事人約定一方移轉財產權於他方，他方支
    付價金之契約。當事人就標的物及其價金互相同意時，買賣
    契約即為成立。又訂約當事人之一方，由他方受有定金時，
    推定其契約成立。此有民法第345條及第248條可資參照。
　2.查兩造針對坐落台南市○○區○○段○○段000000地號土地上之預
    售房屋，於110年10月24日簽立「訂金單」，約定買賣總價1
    ,198萬元、同年11月30日至建設公司換約，及原告當場交付
    定金10萬元予被告收受等情，為兩造不爭執之事實，並有原
    證一之訂金單附卷可參。足見，兩造就買賣之標的及價金互
    相同意，被告並已收受原告交付之10萬元定金，兩造就上開
    不動產之買賣契約業已成立，應足認定。
　3.又買賣契約成立後，於兩造約定之換約期日前，被告於110
    年10月31日透過Line向原告表示有第三人出價更高，詢問原
    告是否加價，原告表示加價至1,240萬元，被告除回覆買方
    總價1,320萬元，已收受買方之斡旋金10萬元外，尚表示「
    我對你們很抱歉」、「我賠你們違約金」等內容，亦為兩造
    不爭執之事實，及有當日對話紀錄附卷可參。上開對話內容
    簡略，但明顯可知被告因第三人所出買賣總價較高，已無出
    售不動產予原告之意願，乃向原告表達歉意及願賠付違約金
    之意思。原告以上開對話內容，認兩造間之買賣契約業因被
    告為解除契約之意思表示，且解除契約意思表示已到達原告
    而生解除之效力，自屬有據，而可採信。　
　4.雖被告否認伊上開之對話有解除契約之意思，辯稱：伊只是
    解釋如果違約願意賠違約金，伊當時還在考慮要賣給誰，當
    天晚上兩造在原告家中口頭達成如果110年11月30日以約定
    之1,198萬元賣給原告，就沒有違約云云。但被告上開所謂
    未構成違約之約定，為原告當庭所否認，並陳稱：被告遲未
    返還定金，故兩造後續對話均是追蹤被告與第三人換約之進
    度，被告於110年11月25日還有答覆與第三人約定了換約時
    間，110年11月30日才突然告知不想等太久，不賣給第三人
    ，要賣給原告等語。本院核對兩造後續之對話內容，核與原
    告所述上情相符。且果若兩造約定110年11月30日以1,198萬
    元履約，就不算違約，原告知悉被告與第三人約定之換約期
    日後，理應持續追蹤換約結果，而非毫無任何聯繫或詢問。
    於110年11月30日接獲被告上開訊息，亦應有心理準備或詢
    問換約事宜，惟原告當時反應係「傻眼」、「怎麼可能」，
    顯對於被告要將不動產出售原告大感意外。本院綜合兩造前
    後對話內容及反應，認原告之陳述與事實較為相符。此外，
    被告上開所辯之事實，除片面陳述外，並無相關事證可佐，
    自難採信。
　5.被告末以伊在110年11月30日通知原告後，原告答覆要詢問
    貸款之事，之後有殺價行為，抗辯伊並未違約云云。原告雖
    不否認上情，但陳稱：伊當時對於被告的反覆行為，已無意
    願承買，故110年12月1日詢問何時能拿回定金等語。查兩造
    間之買賣契約，業因被告於110年10月31日解除契約而不存
    在，已如上述。縱兩造後續再就該不動產之買賣有其他商議
    或協議，亦屬新契約，並不因此發生回復原契約之效力。遑
    論，兩造後續針對該不動產之買賣，亦無合意可言。被告以
    原告後續有上開答覆或舉動，辯稱兩造間之契約並未解除或
    其並未違約，均非可信。
　㈡契約終止是否為可歸責於被告之事由？原告依據民法第249條
    第3款，請求被告加倍返還定金20萬元，是否有理由？
  1.按定金，除當事人另有訂定外，適用左列之規定：契約因可
    歸責於受定金當事人之事由，致不能履行時，該當事人應加
    倍返還其所受之定金，民法第249 條第3 款定有明文。又契
    約當事人之一方，為確保其契約之履行，而交付他方之定金
    ，依民法第249 條第3 款規定，除當事人另有約定外，祇於
    契約因可歸責於受定金當事人之事由，致不能履行時，該當
    事人始負加倍返還其所受定金之義務，若給付可能，而僅為
    遲延給付，即難謂有該條款之適用。次按主債務人對於上訴
    人之債務，僅係不為給付，而非不能履行，上訴人不得依民
    法第249 條第3 款請求如應為加倍返還定金。惟上訴人如與
    主債務人確已解除契約，則上訴人請求加倍返還定金雖屬不
    當，但法院可不受當事人法律上主張之拘束，應適用民法第
    259 條之規定，認主債務人負有返還原付定金，回復原狀之
    義務（最高法院71年台上字第2992號、43年台上字第607號
    判決意旨參照）。
  2.經查，兩造間之不動產買賣契約成立後，於約定之換約期日
    前，雖原告有加價之舉，但第三人所出價格仍高於兩造原約
    定總價或原告加價後之價格，被告乃於110年10月31日向原
    告表達歉意及賠付違約金之意思，可認有解除契約之意思表
    示，及該意思表示當日到達原告，而生解除契約之效力，如
    前所述。本件顯係被告為獲得較高利潤，欲將不動產轉賣第
    三人而「不為給付」，並非給付不能，核與民法第249條第3
    款之要件不符，原告依據該條款規定，請求被告加倍給付違
    約金，雖屬不當。但被告解除契約在先，於契約解除後，本
    應依民法第259 條之規定，負解除契約返還原付定金、回復
    原狀之義務。揆諸上開說明，法院可不受當事人法律上主張
    之拘束，適用民法第259 條之規定，認債務人負有返還原付
    定金，回復原狀之義務。是被告應返還原告已受領之定金10
    萬元。
五、綜上所述，兩造間之不動產買賣契約業經被告合法解除，原
    告依據解除契約後回復原狀之法律關係，請求上訴人返還已
    交付之定金10萬元，及自起訴狀繕本送達翌日即111年1月15
    日起至清償日止，按週年利率百分之5計算之遲延利息，洵
    屬有據，應予准許；逾此部分之請求，則無理由，不予准許
    。
六、本件事證已臻明確，兩造其餘之攻擊或防禦方法及所用之證
    據，經本院斟酌後，認為均不足以影響本判決之結果，爰不
    逐一論列，附此敘明。 
七、按各當事人一部勝訴、一部敗訴者，其訴訟費用，由法院酌
    量情形，命兩造以比例分擔或命一造負擔，或命兩造各自負
    擔其支出之訴訟費用。法院為終局判決時，應依職權為訴訟
    費用之裁判，此民事訴訟法第79條及第87條第1項定有明文
    。本件訴訟除原告支出裁判費用2,100元，兩造並無其餘費
    用支出，是本件訴訟費用額確定為2,100元，及斟酌兩造勝
    敗程度，各負擔一半之訴訟費用。及本件係依民事訴訟法第
    427條第1項規定，適用簡易程序之簡易事件，所為被告敗訴
    之判決，依同法第389條第1項第3款之規定，依職權宣告假
    執行。另原告其餘之訴業經駁回，此部分假執行之聲請即失
    所依附，併予駁回。
八、據上論結，本件原告之訴為有一部有理由，一部無理由，依
    民事訴訟法第79條、第87條第1項、第389條第1項第3款，判
    決如主文。　　　　
中　　華　　民　　國　　111 　年　　5 　　月　　27　　日
                  臺灣臺南地方法院新市簡易庭
　　　　　　　　　　　　　　　　　法  官　許蕙蘭
上為正本係照原本作成。
如不服本判決，應於送達後20日內，向本院提出上訴狀並表明上
訴理由，如於本判決宣示後送達前提起上訴者，應於判決送達後
廿日內補提上訴理由書（須附繕本）。如委任律師提起上訴者，
中　　華　　民　　國　　111 　年　　 5　　月　　27　　日
　　　　　　　　　　　　　　　　　書記官　柯于婷